【裁判字號】    97,重上更(五),75
【裁判日期】    990622
【裁判案由】    毒品危害防制條例
【裁判全文】
臺灣高等法院臺中分院刑事判決    97年度重上更(五)字第75號
上  訴  人
即  被  告  乙○○
選任辯護人  吳莉鴦律師
上列上訴人因違反毒品危害防制條例案件，不服臺灣南投地方法
院93年度訴字第503號，中華民國94年6月3日第一審判決（起訴
案號：臺灣南投地方法院檢察署93年度偵字第1201號），提起上
訴，經本院判決後，由最高法院發回更審，本院判決如下：
    主  文
原判決關於乙○○部分撤銷。
乙○○共同連續販賣第一級毒品，累犯，處有期徒刑拾壹年。附
表編號1所示之海洛因、編號2所示之安非他命，均沒收銷燬之；
附表編號3至9所示之物及販賣第一級毒品所得新臺幣貳萬元、販
賣第二級毒品所得新臺幣貳萬元，均沒收；共同販賣第一級毒品
所得新臺幣壹萬捌仟元，與張玫鄉連帶沒收。附表編號8、9 所
示之物，如全部或一部不能沒收時，追徵其價額；販賣第一級毒
品、第二級毒品所得新臺幣肆萬元，如全部或一部不能沒收時，
以其財產抵償之；共同販賣第一級毒品所得新臺幣壹萬捌仟元，
如全部或一部不能沒收時，以其與張玫鄉之財產連帶抵償之。
    事  實
一、乙○○於民國89年間因竊盜案件，經法院判處有期徒刑10月
    確定；復因違反毒品危害防制條例案件，經法院判處有期徒
    刑6月確定，上開二案經定應執行刑為有期徒刑1年2月，於
    91年7月8日縮刑期滿執行完畢。詎其仍不知悔改，明知海洛
    因為毒品危害防制條例第2條第2項第1款所列管之第一級毒
    品，安非他命為同條例第2條第2項第2款所列管之第二級毒
    品，海洛因、安非他命均不得持有、販賣，因自己染有施用
    毒品之惡習，為牟取抵癮所需之購毒費用，竟獨自一人或與
    其配偶張玫鄉（業經本院前審判處有期徒刑8年確定）分別
    基於販賣第一級、第二級毒品以營利之概括犯意，先後為下
    列之行為：
    (一)自93年1月底起至同年3月底止，或以0000000000號行動
        電話為聯絡工具，或彼此直接到對方住處見面等方式，
        由乙○○在臺中市○○路203號8樓之9住處或臺中市○
        ○路邊，連續販賣第一級毒品海洛因予林穎標共計5 次
        ，每次新臺幣（下同）4千元，共計得款2萬元 （其中
        三、四次係同時將第一級毒品海洛因及事實欄一之(三)
        所載之第二級毒品安非他命販賣予林穎標）。
    (二)復於93年2月27日與具有共同販賣第一級毒品海洛因犯
        意聯絡之張玫鄉，分別以上開0000000000號及00000000
        00號行動電話為聯絡工具，聯絡販賣價值1萬8千元之第
        一級毒品海洛因予許敏瑜，並由張玫鄉於同日19時10分
        許，將許敏瑜所購買之第一級毒品海洛因交由不知情之
        全航客運已成年之人員載運至南投縣不詳地點，再由全
        航客運之成年人員通知許敏瑜領取。合計乙○○販賣第
        一級毒品海洛因所得為3萬8千元（2萬元加1萬8千元）
        。
    (三)自93年1月底起至同年3月底止，或以0000000000號行動
        電話為聯絡工具，或彼此直接到對方住處見面等方式，
        由乙○○在臺中市○○路203號8樓之9住處或臺中市○
        ○路邊，連續販賣第二級毒品安非他命予林穎標共計5
        次，每次4千元，合計販賣第二級毒品安非他命所得為
        2萬元（其中三、四次係同時將第二級毒品安非他命及
        事實欄一之(一)所載之第一級毒品海洛因販賣予林穎標
        ）。
二、嗣警方以臺灣南投地方法院檢察署檢察官所核發之通訊監察
    書監聽所得之內容，查悉乙○○、張玫鄉將於93年4月1日，
    在臺中縣大里市○○○路62號之「羅馬假期汽車旅館」，向
    姓名年籍不詳、綽號「國師」之成年男子購買毒品，而持臺
    灣臺中地方法院所核發之搜索票，於當日17時許在前開汽車
    旅館第213室查獲乙○○及張玫鄉，並先後在張玫鄉身上及
    腳邊、乙○○所駕停放旅館旁車牌號碼2602－HU號自用小客
    車內查獲渠等所有如附表編號2所示安非他命共計4包（合計
    淨重57.01公克，空包裝重2.42公克）、編號1所示海洛因2
    包（合計淨重0.39公克，空包裝重0.55公克）（以上安非他
    命及海洛因業經原審法院93年度訴字第243號乙○○被訴施
    用毒品案件判決中宣告沒收銷燬確定），及屬於乙○○與張
    玫鄉夫妻二人所有供犯罪所用之如附表編號5測試毒品濃度
    之熱融感應器1台、編號8、9之行動電話2支（內含00000000
    00號及0000000000號SIM卡各1張，嗣經檢察官於93年12月21
    日發還乙○○、張玫鄉二人），同日17時20分在乙○○及張
    玫鄉二人位於臺中市○○路203號8樓之9租屋處，查獲渠等
    所有如附表編號6所示供稀釋毒品所用之研磨機1台及編號7
    所示尚未使用預備供分裝毒品所用之夾鍊袋1大包。
三、案經內政部警政署刑事警察局移送臺灣南投地方法院檢察署
    檢察官偵查起訴。
    理  由
壹、程序方面：
一、按被告以外之人於偵查中向檢察官所為陳述，除顯有不可信
    之情況者外，得為證據，刑事訴訟法第159條之1第2項定有
    明文。蓋因檢察官與法官同為司法官署，且檢察官代表國家
    偵查犯罪，依法有訊問被告、證人及鑑定人之權力，且須對
    被告有利、不利之情形均應注意，況徵諸實務運作，檢察官
    實施刑事偵查程序，亦能恪遵法定程序之要求，不致有違法
    取證情事且可信度極高，是被告以外之人前於偵查中已具結
    而為證述，除反對該項供述得具有證據能力之一方，已釋明
    「顯有不可信之情況」之理由外，不宜遽指該證人於偵查中
    之陳述不具證據能力，方符前揭法條之立法意旨。是證人林
    穎標分別於檢察官偵查時，經具結所為陳述（見93年度偵字
    第1201號卷(一)第180頁），查無任何不法取供之情形，是
    客觀上並無顯不可信之情況，則證人林穎標於偵查中之陳述
    ，自具有證據能力。
二、按被告以外之人（包括證人、鑑定人、告訴人、被害人及共
    同被告等）於檢察事務官、司法警察官或司法警察調查中所
    為之陳述，與審判中不符時，其先前之陳述具有較可信之特
    別情況，且為證明犯罪事實存否所必要者，得為證據，刑事
    訴訟法第159條之2定有明文。所謂「前後陳述不符」之要件
    ，應就前後階段之陳述進行整體判斷，以決定其間是否具有
    實質性差異，惟無須針對全部陳述作比較，陳述之一部分有
    不符，亦屬之。而所謂「較可信之特別情況」之情形，亦應
    就前後陳述時之各種外部情況進行比較，以資決定何者外部
    情況具有可信性。若陳述係在特別可信之情況下所為，則虛
    偽陳述之危險性即不高，雖係審判外陳述，或未經被告反對
    詰問，仍得承認其有證據能力。所稱「外部情況」之認定，
    如：1.時間之間隔：陳述人先前陳述是在記憶猶新的情況下
    直接作成，一般與事實較相近，事後即可能因記憶減弱或變
    化，致有不清晰或陳述不符之現象發生。2.有意識的迴避：
    由於先前陳述時被告未在場，是陳述人直接面對詢問警員所
    為陳述較為坦然；事後可能因陳述人對被告有所顧忌或同情
    ，因而在被告面前較不願陳述不利被告之事實。3.受外力干
    擾：陳述人單獨面對檢察事務官或司法警察（官）所為之陳
    述，程度上較少會受到強暴、脅迫、詐欺、利誘或收買等外
    力之影響，其陳述較趨於真實。若被告在庭或有其他員參與
    旁聽時，陳述人可能會本能的作出迴避對被告不利之證述，
    或因不想生事乃虛構事實而為陳述。4.事後串謀：證人對警
    察描述所親身經歷之情形，因較無時間或動機去編造事實，
    客觀上亦較難認與被告間有勾串情事，其陳述具有較可信性
    。但事後因特殊關係，雙方可能因串謀而統一口徑；或事後
    情況變化，兩者從原先敵對關係變成現在友好關係等情形，
    其陳述即易偏離事實而較不可信。5.警詢所作之偵查筆錄記
    載是否完整：如上開筆錄對於犯罪之構成要件、犯罪態樣、
    加重減輕事由或起訴合法要件等事實或情況，均詳實記載完
    整，自可推定證人之陳述，與事實較為相近，而可信為真實
    。法院應斟酌上列因素綜合判斷，亦應細究陳述人之問答態
    度、表情與舉動之變化，此一要件係屬訴訟法事實之證明，
    以自由證明為已足，且應由主張此項證據之人證明。惟此僅
    係確定上開陳述有無證據能力而已，至該證據具有證據能力
    後，其證據力之強弱問題，仍待法院綜合全辯論意旨及調查
    證據所得，依法認定之。經查：(一)本件證人林穎標於警詢
    中證稱：其所吸食之安非他命及海洛因是向綽號阿明及乙○
    ○購買，都是打0000000000號行動電話與阿明聯絡、打0000
    000000號行動電話與乙○○聯絡，再約地點交易。又自93年
    1月底起至3月底，共向乙○○購買十餘次海洛因及安非他命
    ，每次購買大約在四、五千元上下，安非他命每次大約3.7
    公克、海洛因大約1公克，我去過乙○○位於臺中市○○路
    203號8樓之9的住處去向他買安非他命及海洛因共二次，其
    餘交易都是由乙○○選定地點再叫我前往交易等語（見93年
    度偵字第1201號卷(一)第160-161頁）；惟其於法院審理時
    結證稱：伊警詢所述購買十幾次，每次都是伊與乙○○合資
    去拿的等語（見原審卷(一)第372-373頁、本院更(一)卷第
    91頁）。林穎標於警詢中及法院審理時之供述，已有前後陳
    述不符之情形。本院審酌其於警詢中之證述，係因個人施用
    毒品案件而遭搜索時，經警逐一詢問查扣物品之用途時，證
    人林穎標除供述本身有施用毒品及竊取停放路邊車內物品之
    犯行外，並主動告知其毒品來源係向綽號阿明者及被告乙○
    ○所購買，證人林穎標上開證述距案發日較近，當時記憶自
    較深刻，可立即反應所知，不致因時隔日久而遺忘案情；且
    係主動向警方告知，較無來自被告在場之壓力而出於虛偽不
    實之指證，或事後串謀而故為迴護被告之機會，揆諸上開說
    明，其於警詢中所為之陳述，客觀上應具有較可信之特別情
    況，且亦為證明被告乙○○犯罪事實存否所必要，依上揭規
    定，其於警詢中之證言自有證據能力。(二)同案被告張玫鄉
    於警詢有辯護人在旁陪同應訊時陳稱：上開譯文中所述「有
    沒有自己用的，一些給我」的意思，是伊先生乙○○在使用
    的海洛因，簡訊內容是許敏瑜跟伊要海洛因，伊寄給她等語
    （見93年度偵字第1201號卷(一)第31頁反面、第32頁反面）
    ；其嗣於本院前審審理時證稱：簡訊內容是伊寄汽車的行車
    資料給許敏瑜云云(見本院更(二)卷第89頁)。證人張玫鄉於
    警詢中及法院審理時之陳述，已有前後不符之情形。本院審
    酌張玫鄉於警詢時有選任辯護人在場陪同，受到不當訊問之
    可能性較低，證言之可信度較高，其甫經查獲，記憶猶新，
    經警逐一詢問監聽譯文或簡訊之內容，問題具體、明確，不
    致混淆或誤聽，且因被告乙○○不在場，較少受到干擾、影
    響，亦無串謀或故為迴護之機會，故其於警詢中所為之陳述
    ，客觀上應具有較可信之特別情況，且亦為證明被告乙○○
    犯罪事實存否所必要，依上揭規定，其於警詢中之證言自有
    證據能力。
貳、實體方面：
一、訊據上訴人即被告乙○○，矢口否認有何上開販賣毒品之事
    實，並辯稱：林穎標、許敏瑜都是伊賣車子的客戶，通聯記
    錄上都是在講賣車子的事云云。
二、經查：
(一)被告上開犯行，業據證人林穎標於93年4月29日14時許，為
    警在臺中市○○區○○路916之13號8樓之5住處，搜索查獲
    持有海洛因、安非他命等物後，於同日18時許之警詢中證稱
    ：伊自92年10月起開始吸食安非他命及海洛因，最後一次是
    在93年4月29日中午，伊所吸食之安非他命及海洛因都是向
    一位綽號阿明之人及乙○○購買的，伊都是打0000000000號
    行動電話與乙○○聯絡，再約地點交易，伊自93年1月底至3
    月底，共向乙○○購買十餘次海洛因及安非他命，每次購買
    金額大約在四、五千元上下，所購得的安非他命大約3.7公
    克左右、海洛因大約1公克左右，伊去過乙○○位在臺中市
    ○○路203號8樓之9住處去向他購買海洛因及安非他命共二
    次，其餘交易都是由乙○○選定地點再叫伊前往交易等語（
    見93年度偵字第1201號卷(一)第160-161頁）；嗣證人林穎
    標為臺灣臺中地方法院羈押，經臺灣南投地方法院檢察署檢
    察官於93年6月18日借提到庭偵訊時，亦具結證稱：伊在警
    詢時所述與事實相符等語（見93年度偵字第1201號卷(一)
    第180頁）。其後，證人林穎標於原審以證人身分具結後，
    仍證述偵查筆錄所載與其所述相符（見原審卷(一)第272頁
    ），雖改稱：伊警詢時所述購買十幾次，每次都是伊與乙○
    ○合資去拿的，伊因為沒有門路，就與乙○○一起出錢請他
    去買，買回來後依據出資額數拿回自己的份云云。然徵諸證
    人林穎標證稱伊與乙○○曾一起賣過中古車，與乙○○算是
    不錯之朋友等語，被告乙○○亦從未陳述與證人林穎標有何
    過節，且證人林穎標於警偵時，對於與被告乙○○交易毒品
    海洛因、安非他命之時間、地點、聯絡方式及購買之數量、
    金額，均交代甚明，卻從未提及伊係與被告乙○○一起合資
    購買毒品此一有利於被告乙○○之事實，證人林穎標於原審
    及本院審理時所述其與被告乙○○一起合資購買毒品云云，
    應係迴護之詞，不足採信。從而，證人林穎標於警詢時之陳
    述，雖與審判中之陳述不符，惟本院審酌其先前警詢時陳述
    之外在環境與詢答情況，具有較可信之特別情況，認其當時
    之陳述較為可信，並為證明被告乙○○犯罪事實存否所必要
    ，該陳述自得採為證據，並與卷附錄音譯文等事證相符，確
    屬可信而有憑據，堪予採信。
(二)依臺灣南投地方法院檢察署通訊監察書監聽0000000000號及
    0000000000號行動電話，監聽期間自93年2月6日16時起至同
    年3月5日16時止，有臺灣南投地方法院檢察署93投檢榮信聲
    監字第68號通訊監察書在卷可稽（見原審卷(一)第76-77頁
    ）。關於被告乙○○及其妻張玫鄉與證人許敏瑜間相關電話
    錄音譯文內容，被告乙○○與張玫鄉二人及證人許敏瑜就下
    列對話內容之真正，在原審審理時均坦承在卷（見原審卷(
    一)第55頁、第265頁），其中93年2月27日之監聽內容譯文
    ，被告乙○○及其妻張玫鄉二人與證人許敏瑜之對話內容如
    下：
    「（14時50分被告乙○○以0000000000號行動電話撥打證人
      許敏瑜0000000000號行動電話）
      乙○○：我不能過去。
      許敏瑜：我們兩個只能上去一個，要趕去台北，小孩要開
              刀。
      乙○○：我這裡只有『一個』。
      許敏瑜：我要坐車上去。
      乙○○：不然都給你。」
    「（16時55分證人許敏瑜以0000000000號行動電話撥打被告
      乙○○0000000000號行動電話）
      許敏瑜：從車行寄過來，有沒有快一點？
      乙○○：我要去載小孩。
      許敏瑜：你在談事情嗎？
      乙○○：嗯！」
    「（17時44分同案被告張玫鄉以0000000000號行動電話撥打
      證人許敏瑜0000000000號行動電話）
      張玫鄉：我尪仔出去了，你要多少？
      許敏瑜：『一個』。
      張玫鄉：他先載他媽媽及舅舅回去。
      許敏瑜：『一個』多少？
      張玫鄉：：我問問看。」
    「（18時18分同案被告張玫鄉以0000000000號行動電話撥打
      證人許敏瑜0000000000號行動電話）
      張玫鄉：『十八』。
      許敏瑜：你有沒有自己用的，一些給我。
      張玫鄉：好。
      許敏瑜：我過去寄錢。名字要寫甚麼？
      張玫鄉：『小喬』好了。」
    「（19時10分同案被告張玫鄉以0000000000號行動電話發簡
      訊給證人許敏瑜0000000000號行動電話）
      張玫鄉：我寄『全航』19：10分；車號318。」
    「（21時33分全航客運以0000000000號電話撥打證人許敏瑜
      0000000000號行動電話）
      全航客運：許小姐，東西到了喔！
      許敏瑜：好！」
    有該監聽譯文一份在卷可稽（見93年度偵字第1201號卷(一)
    第43頁）。且被告乙○○於警詢中有辯護人在旁陪同應訊時
    並供稱：上開譯文中所述「一個」是指一錢的海洛因毒品，
    「十八」指的是一萬八千元，「小喬」是張玫鄉的綽號等語
    （見93年度偵字第1201號卷第19頁、第22頁）；又同案被告
    張玫鄉於警詢中有辯護人在旁陪同應訊時亦供稱：上開譯文
    中所述「有沒有自己用的，一些給我」的意思，是伊先生乙
    ○○在使用的海洛因，簡訊內容是許敏瑜跟伊要海洛因，伊
    寄給她等語（見93年度偵字第1201號卷(一)第18頁反面、第
    19頁反面）。同案被告張玫鄉於原審審理時雖辯稱：伊是寄
    車子的行車資料給許敏瑜，許敏瑜給伊的錢是汽車尾款云云
    ；證人許敏瑜亦證稱：伊是要被告二人用全航客運寄行照及
    駕照給伊，「十八」是指伊還有一萬八千元的尾款沒有付，
    會說「一些（行照）給我」是因為他們介紹好幾台車給伊云
    云。惟倘若證人許敏瑜與被告二人所聯絡之事確係汽車買賣
    事宜，自可在電話中明白說出汽車行照、駕照及尾款等字眼
    ，卻刻意用「一個」、「一些」、「十八」來形容汽車行照
    、駕照及尾款，顯與常情有違，且被告乙○○及同案被告張
    玫鄉在警局接受詢問時，既有辯護人在旁陪同應訊，於員警
    提示上開監聽之譯文內容時，大可詳加說明與許敏瑜電話交
    談時使用文字之意義，被告乙○○及同案被告張玫鄉均未為
    上開澄清之舉，且被告乙○○復坦承譯文中之「一個」係指
    「一錢的海洛因」，益證被告乙○○及同案被告張玫鄉在原
    審及本院歷次審理時所為翻異前供之供詞，無可採信。此外
    ，證人許敏瑜曾於93年4月間連續施用第一級毒品海洛因，
    經原審法院以94年度訴緝字第4號判決判處有期徒刑9月在案
    ，有上開判決一份在卷可按，足見證人許敏瑜確有施用第一
    級毒品海洛因之習慣，其於93年2月27日聯絡被告乙○○及
    同案被告張玫鄉二人之事，應以被告乙○○及同案被告張玫
    鄉於警詢中所供係談論海洛因之價格及交付海洛因等語，核
    與事實相符，較可採信。
(三)依臺灣南投地方法院檢察署通訊監察書監聽0000000000號及
    0000000000號行動電話，監聽期間自93年3月5日10時起至同
    年4月1日10時止，有臺灣南投地方法院檢察署93投檢榮信聲
    監字第122號通訊監察書在卷可稽(見原審卷(一)第76-77頁
    ）。關於被告乙○○與其妻張玫鄉二人相關電話錄音譯文內
    容，被告乙○○與其妻張玫鄉二人就該對話內容之真正，在
    原審審理時亦均坦承在卷（見原審卷(一)第55頁），其等對
    話內容如下：
  (1)93年3月12日4時31分，同案被告張玫鄉以0000000000行動電
    話撥打綽號「阿德」使用之0000000000號行動電話：
    張玫鄉：後來東西呢？
    阿  德：被張仔拿走。
    張玫鄉：我叫我尪聽。
    乙○○：幹00，你的行為太可卑。
    阿  德：我會跟你處理。
    乙○○：大家不要碰面。
    阿  德：張仔就拿走了。
    乙○○：我很賭爛。幹000，你該怎麼做。
    阿  德：再給我兩天時間。
    乙○○：多少先拿過來，拿二千也可以，剩二千再慢慢還。
    阿  德：我現在不方便。
    乙○○：你沒經過我同意。你也知道我們夫妻在困難，你卻
            將東西拿走。
    阿  德：我沒拐你的意思。我欠你很多。
    乙○○：幹00，除了黃國祥，你是我信任的朋友。
    阿  德：我在你旁邊有可以吃的就可以了。
  (2)93年3月13日5時59分，綽號「俊傑」之人以0000000000號行
    動電話撥打被告乙○○0000000000號行動電話：
    俊  傑：現在好一點的價格多少？
    乙○○：三。
    俊  傑：半隻呢？
    乙○○：一萬八千。
    俊  傑：儘量不要在埔里接，出來一點。
    乙○○：我知道。
  (3)93年3月14日18時56分，綽號「阿安」之人以0000000000號
    行動電話撥打被告乙○○0000000000號行動電話：
    阿  安：你那邊有沒有漂亮一點的？
    乙○○：「男」的還「女」的？
    阿  安：「女」的。
    乙○○：你的標準呢？
    阿  安：不要像上次一樣？
    乙○○：你要多少？
    同日21時36分，綽號「阿安」之人又以0000000000號行動電
    話撥打被告乙○○0000000000號行動電話：
    乙○○：來汽車旅館，我看「家園」好了，我拿一些請你，
            我帶一兩多。
    阿  安：好！先讓我看一下。
  (4)93年3月14日21時32分，綽號「阿郎」之人以0000000000 號
    行動電話撥打被告乙○○0000000000號行動電話：
    阿  郎：我要半半。
    乙○○：好。
    93年3月18日綽號「阿郎」之人以0000000000號行動電話撥打
    被告乙○○0000000000號行動電話：
    阿  郎：兄仔！要一千元粗的，半半的女生，阿彬要二千元，
            還有一個男的二千，共八千對不對。
    乙○○：對了。我過去再打給你。
    阿  郎：好。
  (5)93年3月18日14時22分，綽號「明和」之人以0000000000號
    行動電話撥打同案被告張玫鄉0000000000號行動電話：
    明  和：阿勳老婆，麻煩阿勳一下。
    張玫鄉：好。
    明  和：阿勳我現在很痛苦，你在哪裡？
    乙○○：明德這邊？
    明  和：明德女中那邊嗎？
    乙○○：你要多少？
    明  和：二千元。
    乙○○：多久到？
    明  和：二十分。
    乙○○：好。
    93年3月19日13時54分，綽號「明和」之人以0000000000 號
    行動電話撥打同案被告張玫鄉0000000000號行動電話：
    明  和：昨天我藥吃下去做什麼我都不知道，有無失態？
    張玫鄉：有了。
    明  和：不好意思，我身上剩下二千，先拿二千。
    張玫鄉：她去找朋友處理了。
    明  和：問問看。
    93年3月20日14時30分，綽號「明湖」之人以0000000000號
    行動電話撥打同案被告張玫鄉0000000000號行動電話：
    明  湖：我要半半啦。
    張玫鄉：你那裡多少？
    明  湖：四千。
    張玫鄉：四千不到半半，半半要五千。
    明  湖：你叫他算便宜一點。
    張玫鄉：我跟他講看看，東西一樣。
    明  湖：拜託一下。
  (6)93年3月18日19時14分，綽號「季情」之人以0000000000號
    行動電話發簡訊給同案被告張玫鄉0000000000號行動電話：
    季  情：半錢要算多少？
    張玫鄉：三千。
    季  情：你可以送到這邊給我嗎？
    張玫鄉：你人在哪裡？
    季  情：我在住的地方。
    張玫鄉：你能出來大馬路古物仔旁嗎？
    季  情：現在。
    上開交談對象雖因查無積極證據證明被告乙○○及同案被告
    張玫鄉確有販賣第一級、第二級毒品予綽號「阿郎」、「阿
    安」、「俊傑」、「阿德」、「明和」、「季情」等人（理
    由詳如後述），然上開譯文之對話內容既屬真正，自仍得作
    為認定犯罪之佐證。且被告乙○○於警詢時，就上開譯文內
    容亦逐一釋明，其中「阿德」部分：「阿德向我拿錢要買
    海洛因毒品，因為他錢沒還我，所以我要向他要回毒品，結
    果他說他已經將東西交給綽號張仔之男子，所以我叫他先還
    我兩千塊也可以，剩下的再慢慢還」等語（見93年度偵字第
    1201號卷(一)第19頁）；「俊傑」部分：「是南投地區綽
    號『俊傑』之男子向我拿半兩的安非他命，後來我帶到草屯
    鎮療養院附近交給他，我並沒有向他拿錢」、「三就是指安
    非他命的價格，半隻就是半兩安非他命的價格，是一萬八千
    元，後來因為沒有問到安非他命，所以沒有交給他」等語（
    同上偵查卷第19-20頁）；「阿安」部分：「所謂『男的
    』就是指安非他命，『女的』就是指海洛因，我問他要多少
    是那時他跟我要毒品，我問他數量，後來我到南投縣埔里鎮
    『家園汽車旅館』，叫阿安過來，我並沒有賣給他，我只是
    拿給他吃而已」等語（同上偵查卷第18頁）；「阿郎」部
    分：「（要跟你要半半）他是跟我要四分之一錢，差不多是
    一公克的安非他命」、「他是跟我要半錢的海洛因及安非他
    命，後來我因為沒有這麼多數量，我就拿一些海洛因到埔里
    請他吃，並沒有跟他拿錢」、「粗的指的是安非他命，半半
    的『女生』指的是四分之一錢的海洛因，因為他們要那麼多
    ，我數量不夠，所以我只是拿過去埔里請他們吃」、「綽號
    阿彬之男子是住在南投縣魚池鄉，他過來埔里打這支公共電
    話給我，跟我約定在埔里外環道路土地公廟旁邊見面，他要
    四分之一錢的海洛因，但我沒有那麼多，我有拿一些海洛因
    請他吃」等語（同上偵查卷第21頁）；「明和」部分：「
    他是講毒癮發作很痛苦，我是問他數量要幫他調海洛因毒品
    ，但是後來沒有調到」、「他（明和）是跟我要二千元的海
    洛因毒品，後來見面的時候我並沒有交給他毒品」、「他是
    要叫我替他問三千元的海洛因，後來我也沒有拿到，所以沒
    有交給他」等語（同上偵查卷第19-21頁）。且被告乙○○
    於93年4月1日在臺中縣大里市○○○路62號「羅馬假期汽車
    旅館」為警持搜索票查獲時亦供稱：「（為何去臺中縣大里
    市○○○路62號『羅馬假期汽車旅館』213號房？）因我與
    綽號『國師』之男子聯絡要在那裡交易購買二錢海洛因毒品
    ，所以才會在那裡等候」、「警方查扣之0000000000門號行
    動電話，是我幫人調買毒品聯絡使用，0000000000號行動電
    話是我有時會提供情資給警方使用，熱融感應器是檢測毒品
    純度用，研磨機是磨葡萄糖加在海洛因中使用，夾鍊帶是我
    有時要出外，將海洛因毒品裝在裡面方便攜帶」等語（見93
    年度偵字第1201號卷(一)第17頁、第24頁），又被告在警局
    接受警員詢問而為陳述時，亦有辯護人在旁陪同（同上偵查
    卷第19頁），足認被告上開自白，非出於強暴、脅迫、利誘
    、詐欺、疲勞訊問、違法羈押或其他不當方法，核與同案被
    告張玫鄉於警詢供稱之內容一致，且均與譯文內容相符，堪
    認屬實。
(四)邇來政府查緝毒品之施用或販賣執法甚嚴，使毒品海洛因、
    安非他命均益趨量微價高，販賣者率有暴利可圖；又販賣毒
    品者，非可公然為之，亦無公定之價格，不論任何包裝，均
    可任意分裝增減份量，而每次買賣之價量，亦可能隨時依雙
    方間之關係深淺、資力、需求量及對行情之認知、來源是否
    充裕、查緝是否嚴緊，購買者被查獲時供述購買對象之可能
    性風險之評估等，因而異其標準，並機動調整，非可一概而
    論，販賣之利得除經坦承犯行或價量俱臻明確外，委難察得
    實情，販賣之人從價差或量差中牟利方式雖異，其意圖營利
    之非法販賣行為則一。本件被告乙○○雖矢口否認販賣毒品
    犯行，致無法查得販賣之實際利得為何，惟被告與證人林穎
    標、許敏瑜均非至親，當無可能屢屢甘冒重典悉依購入價格
    轉售而毫無利得，是其有營利之意圖，要無疑義。
(五)此外，復有警方於93年4月1日在臺中縣大里市○○○路62號
    「羅馬假期汽車旅館」第213室、被告所駕駛之車輛內、被
    告位於臺中市○區○○路203號8樓之9租屋等處，查扣被告
    所有如附表所示之物可資佐證。其中，當時查扣之2包白色
    粉末（合計淨重0.39公克，空包裝袋合計重0.55公克）及4
    包結晶體（合計淨重57.01公克、空包裝袋合計重2.42公克
    ），經送法務部調查局鑑定，其中白色粉末部分均檢出含第
    一級毒品海洛因成分，結晶體部分則均檢出含第二級毒品甲
    基安非他命成分，有該局93年5月25日調科壹字第970002318
    號、93年8月10日調科壹字第09362395130號鑑驗通知書各1
    份附卷可憑（見93年度偵字第1201號卷(一)第141頁、原審
    卷(一)第32頁）。
(六)末查，本件證人林穎標向被告購買第一級、第二級毒品之時
    間、聯絡方式、次數、價格各為何，證人林穎標先於警詢時
    陳稱：伊自93年1月底至3月底，共向乙○○購買十餘次海洛
    因及安非他命，每次購買金額大約在四、五千元上下等語；
    再於原審審理時陳稱：伊於警詢時所稱十幾次是指海洛因、
    安非他命加起來共買十幾次，海洛因大約五次，安非他命也
    差不多五次等語。其購買毒品之次數共約10次，尚屬一致，
    依罪疑有利於被告原則，乃就證人林穎標上開自承而可採信
    之證詞，採認其期間及次數最少（10次）、金額最低者（4
    千元），以此最有利之原則認定被告販賣毒品之時間、次數
    及計算其犯罪所得。是被告自93年1月底起至同年3月底止，
    連續販賣第一級毒品海洛因予證人林穎標共計5次，每次4千
    元，共計得款2萬元；及連續販賣第二級毒品安非他命予證
    人林穎標共計5次，每次4千元，合計得款2萬元一節，堪認
    與事實相符。雖證人林穎標於原審證稱：「（十幾次是什麼
    意思？）指安非他命、海洛因加起來共十幾次，每次都是我
    們合資去拿的」、「（一次買多少錢？）海洛因一次約買五
    千元，安非他命一次三千元」、「（何時開始跟他《指乙○
    ○》拿？）92年年底，一直到93年4月左右」（見原審卷(一
    )第272-274頁）；於本院更(一)審則證稱：「（你們是合資
    還是你向他《指乙○○》買？）我們是合資」、「（你確實
    向他買的時間是在93年1月底到93年3月間，或者是92年年底
    到93年4月26日你被查獲時？）是92年年底到93年4月26日我
    被查獲時」、「（你剛剛說有跟乙○○合買海洛因、安非他
    命，總共合買幾次？）這段期間買了十一、二次，每次都有
    買海洛因，其中有三、四次有買安非他命」、「（你們量都
    買多少？）我每次買海洛因都大概出四、五千元，買安非他
    命大概都出二千元」等語（見本院更(一)卷第92頁、第94頁
    反面）。惟依證人林穎標上開供述，其於原審及本院更(一)
    審時所陳購買海洛因、安非他命之期間、次數及金額，均係
    指與乙○○合資向他人購買之情形而言，而證人林穎標前開
    與乙○○合資向他人購買毒品之證述，為迴護被告之詞，無
    足採信，已如前述，則此合資之證述，自不能據為計算其向
    乙○○購買海洛因、安非他命金額等之基礎。再參以證人林
    穎標上開陳述購買海洛因、安非他命之期間，前後有不一致
    之情形，惟本院衡諸被告曾於93年1月6日因槍傷受傷住院多
    日，並於93年4月1日因本案經警查獲而於翌日由原審法院裁
    定羈押，直至93年5月28日始獲釋放等節，有被告乙○○之
    診斷證明書影本二紙(見本院更(一)卷第119-120頁)及臺灣
    高等法院被告前案紀錄表足憑，可見被告乙○○應無可能於
    上開住院及羈押期間販賣毒品予證人林穎標。證人林穎標所
    證於上開本院認定之93年1月底至93年3月底以外之期間有向
    被告乙○○購買毒品等情，已難憑採，益徵其上開合資之期
    間等之證述，無可採取。是被告乙○○係自93年1月底起至
    同年3月底止，連續販賣第一級毒品海洛因及連續販賣第二
    級毒品安非他命予證人林穎標各共計5次，每次4千元，合計
    各得款2萬元，共4萬元之事實，足堪認定。此外，證人林穎
    標於本院前審審理時結證稱：「（你剛剛說有跟乙○○合買
    海洛因、安非他命，總共合買幾次？）這段期間買了十一、
    二次，每次有買海洛因，其中有三、四次有買安非他命」等
    語（見本院更(一)卷第94頁反面）；本院仍按罪證有疑利於
    被告之原則，依證人林穎標所述，自被告處購得毒品時，其
    中三、四次係同時取得海洛因及安非他命等情，認被告販賣
    毒品海洛因5次及安非他命5次予林穎標時，其中三、四次係
    同時販賣海洛因及安非他命予證人林穎標，此部分之事實，
    亦堪認定。被告乙○○雖另辯稱：警方自93年3月5日起至同
    年4月1日止，對伊所有0000000000號行動電話實施監聽，似
    均無林穎標以電話與該行動電話聯絡之通聯紀錄，則林穎標
    所稱自93年3月5日至同年3月31日以該行動電話聯絡購買毒
    品，即非無疑云云；而依卷內所附臺灣南投地方法院檢察署
    通訊監察書及刑事警察局電信監察譯文表之記載（見93年度
    偵字第1201號卷(一)第39-61頁），警方自93年3月5日起至
    同年4月1日止，對被告乙○○之0000000000號行動電話實施
    監聽，依上開監聽譯文表所載，固均無證人林穎標以電話與
    被告乙○○之行動電話聯絡之通聯紀錄；然證人林穎標於本
    院前審審理時證稱：伊與乙○○聯絡之方式，有時是以行動
    電話或家用電話打乙○○之行動電話，有時是伊直接去找乙
    ○○，有時是乙○○直接來找伊，且在伊於93年4月26日被
    查獲之前一個月，因乙○○住在臺中市○○路那邊，所以那
    段期間伊會直接去找他等語(見本院更(一)卷第93頁)，而被
    告乙○○亦坦稱其與林穎標熟識，則其二人當可隨時到對方
    住處見面，自無每次均須以電話聯絡見面的時間、地點。
(七)綜上所述，被告乙○○前揭所辯，係屬卸責之詞，不足採信
    。本件被告乙○○與同案被告張玫鄉共同販賣第一級海洛因
    予許敏瑜之事實，及被告乙○○連續販賣第一級毒品海洛因
    、第二級毒品安非他命予林穎標之事實，均堪認定，應依法
    論科。
(八)公訴意旨雖指被告乙○○與同案被告張玫鄉係共同販賣第一
    級毒品、第二級毒品予林穎標，然證人林穎標於警詢時僅證
    稱，有向被告乙○○買過海洛因及安非他命等語，於偵訊中
    亦證稱，伊與被告乙○○交易時被告張玫鄉幾乎沒有在場等
    語，於原審審理時亦證稱：乙○○交毒品給伊時，張玫鄉沒
    有在場等語，難認被告乙○○與同案被告張玫鄉就販賣毒品
    予林穎標間有何犯意之聯絡；且依證人林穎標之上開證詞，
    同案被告張玫鄉亦未參與被告乙○○交付事實欄一之(一)、
    (三)所示毒品予林穎標等販賣毒品之構成要件行為。是公訴
    意旨指被告乙○○與同案被告張玫鄉就事實欄一之(一)、(
    三) 所載販賣第一級毒品及第二級毒品予林穎標部分為共同
    正犯，尚有未洽，附此敘明。
三、本件被告行為後，94年2月2日修正公布之刑法，業自95年7
    月1日起施行。現行刑法第2條第1項規定：「行為後法律有
    變更者，適用行為時之法律。但行為後之法律有利於行為人
    者，適用最有利於行為人之法律。」此條規定乃與刑法第1
    條罪刑法定主義契合，而貫徹法律禁止溯及既往原則，係規
    範行為後法律變更所生新舊法律比較適用之準據法，本身尚
    無比較新舊法之問題，應一律適用裁判時之現行刑法第2條
    規定以決定適用之刑罰法律。至與本案有關之部分，其修正
    、比較分述如後：
    (一)關於共犯部分，刑法第28條有關共同正犯之規定，僅作
        文字修正，對於狹義共同正犯（指有犯意聯絡及行為分
        擔之數行為人）之認定，不生任何影響，不論依修正前
        、修正後之規定，均應論以共同正犯，是本案新、舊法
        對於被告而言，並無有利或不利之情形。
    (二)關於罰金刑部分，刑法第33條第5款原規定罰金最低額
        為銀元1元以上，但修正後改為新臺幣1千元以上，並以
        百元計算之。經比較修法前、後之規定，應認修正前刑
        法第33條第5款之規定，對於被告較為有利。
    (三)關於累犯部分，本件被告所為係故意犯罪，被告於有期
        徒刑執行完畢後五年以內，再故意犯本件有期徒刑以上
        之罪，不論依修正前之刑法第47條，或修正後之刑法第
        47條第1項之規定，均構成累犯，對被告而言並無有利
        或不利之情形，自不生新舊法比較之問題。應依一般法
        律適用原則，適用裁判時法，即適用修正後刑法第47條
        第1項之規定論以累犯，並加重其刑。
    (四)被告行為後，刑法第55條關於想像競合之規定已修正為
        ：「一行為而觸犯數罪名者，從一重處斷。但不得科以
        較輕罪名所定最輕本刑以下之刑。」而修正前係規定：
        「一行為而觸犯數罪名者，從一重處斷。」修正後附加
        但書之限制，為法理之明文化，非屬法律變更。應依一
        般法律適用原則，適用裁判時法，即適用修正後刑法第
        55條有關於想像競合之規定。
    (五)連續犯部分，修正前第56條有關連續犯之規定，係將反
        覆實施之同類複數犯罪行為論以一罪，並得加重其刑至
        二分之一；而修正後已刪除連續犯之規定，在實務上將
        視各種具體犯罪類型，對於反覆實施之同類複數犯罪行
        為，應評價為併罰之數罪，對於被告顯較不利。經比較
        修法前、後之規定，應認修正前刑法第56條連續犯之規
        定，對於被告較為有利。
    (六)關於刑之減輕者，刑法第64條第2項有關死刑減輕之規
        定，由減輕為「無期徒刑或15年以下12年以上有期徒刑
        」，修正為「無期徒刑」；刑法第65條第2項有關無期
        徒刑減輕之規定，由減輕為「7年以上有期徒刑」，修
        正為「20年以下15年以上有期徒刑」。上開修正，已使
        依法減輕其刑後之法定刑輕重發生變化，自屬法律變更
        。經比較修法前、後之規定，應認修正前刑法之規定，
        對於被告較為有利。
    (七)毒品危害防制條例於98年5月5日由立法院通過修正，其
        中第4條第1項、第2項併科罰金部分，由原訂得併科新
        臺幣1千萬元、7百萬元以下罰金，分別修正為得併科2
        千萬元、1千萬元以下罰金，並經98年5月20日總統華總
        一義字第09800125141號令修正公布，現已生效施行，
        經比較新、舊法結果，修正後之法律並未有利於被告，
        依刑法第2條第1項前段規定，仍適用修正前之法律較為
        有利。
    (八)綜上所述，被告行為後，涉及法律變更之部分，經綜合
        比較結果，應一體適用行為時即修正前之法律，較為有
        利。
四、按海洛因、安非他命分別為毒品危害防制條例第2條第2項第
    1款、第2款所規定之第一級、第二級毒品，核被告乙○○就
    事實欄一之(一)、(二)部分所為，係犯行為時即修正前毒品
    危害防制條例第4條第1項之販賣第一級毒品罪；被告乙○○
    就事實欄一之(三)部分所為，係犯修正前同條例第4條第2項
    之販賣第二級毒品罪。被告乙○○與同案被告張玫鄉就事實
    欄一之(二)販賣第一級毒品犯行部分，有犯意聯絡與行為分
    擔，為共同正犯（檢察官認被告就事實欄一之(一)、(三)所
    示販賣第一級、第二級毒品犯行部分亦與同案被告張玫鄉有
    犯意聯絡及行為分擔，尚有未洽，詳如後述）；其等復利用
    不知情之全航客運已成年之人員販賣(交付）第一級毒品海
    洛因，該公司所雇用者皆係成年人，有該公司之函文在卷可
    稽(見本院更(三)卷第41頁），此部分亦為間接正犯。被告
    為販賣而持有第一級毒品海洛因、第二級毒品安非他命之低
    度行為，分別為販賣之高度行為所吸收，均不另論罪。被告
    先後多次販賣第一級、第二級毒品之行為，均時間緊接，各
    犯罪構成要件相同，顯皆係基於概括犯意為之，為連續犯，
    均應依修正前刑法第56條之規定，各論以一罪，並依法加重
    其刑（關於販賣第一級毒品部分，死刑、無期徒刑，依法不
    得加重；關於販賣第二級毒品部分，無期徒刑，依法亦不得
    加重）。被告就事實欄一之(一)、(三)所示販賣第一級、第
    二級毒品予林穎標之犯行，其中三、四次係同時販賣第一級
    毒品、第二級毒品，其上開所為，顯各係以一行為同時觸犯
    販賣第一級毒品罪、第二級毒品罪，為想像競合犯，應依刑
    法第55條規定，從一重以販賣第一級毒品罪處斷。又被告曾
    受如事實欄一所示有期徒刑之宣告並經執行完畢，有臺灣高
    等法院被告前案紀錄表在卷可按，其於五年之內故意再犯本
    件有期徒刑以上之罪，為累犯，應依刑法第47條第1項之規
    定加重其刑（不得加重部分同前），並遞加重之。又考量被
    告乙○○販賣第一級毒品對象僅二人、販賣第二級毒品對象
    僅一人，次數均非頻繁，其販賣所得尚非甚鉅，未若專以販
    毒維生之毒梟可比，情輕法重，犯罪之客觀情狀堪可憫恕，
    雖科以法定最低度刑，猶嫌過重，爰依刑法第59條規定，減
    輕其刑，上開加重、減輕事由，依法應先加後減之。
五、原審認被告乙○○犯罪事證明確，犯行堪予認定，予以論罪
    科刑，固非無見。惟查：(一)本案被告乙○○連續販賣第一
    級毒品海洛因予林穎標5次，每次4千元，共計2萬元，又連
    續販賣第二級毒品安非他命予林穎標5次，每次4千元，共計
    2萬元，其認定之理由，業已論述如前；原審未加細究，認
    定被告連續販賣第一級毒品海洛因予林穎標5次，每次5千元
    ，共計2萬5千元，又連續販賣第二級毒品安非他命予林穎標
    5次，每次3千元，共計1萬5千元(見原判決第2頁第11-12行
    、第23-24行)，即有未洽。(二)被告連續販賣毒品海洛因及
    安非他命予林穎標之犯行，其中三、四次係同時將海洛因及
    安非他命販賣予證林穎標，為想像競合犯，原審疏未審酌，
    而予分論併罰，亦有未合。(三)被告行為後，刑法及毒品危
    害防制條例均經修正，業如前述，原審於94年6月3日判決時
    ，未及比較適用法律，自有違誤。(四)本件扣案附表編號1
    之海洛因及編號2之安非他命，皆係違禁物，而附表編號3、
    4分別裝海洛因、安非他命之空包裝袋，亦為被告所有供犯
    罪所用之物(同案被告張玫鄉僅成立共同販賣第一級毒品罪)
    ，應依法分別予以宣告沒收銷燬及沒收；乃原判決以上開毒
    品(含空包裝袋)業經原審法院以93年度訴字第243號乙○○
    被訴施用毒品案件判決中宣告沒收銷燬確定，而不另為沒收
    銷燬及沒收，顯有違誤(最高法院92年度台上字第6115號判
    決要旨參照)。(五)毒品危害防制條例第19條第1項規定：「
    犯第四條至第九條、第十二條、第十三條或第十四條第一項
    、第二項之罪者，其供犯罪所用或因犯罪所得之財物，均沒
    收之，如全部或一部不能沒收時，追徵其價額或以其財產抵
    償之。」此係採義務沒收主義，凡供販賣毒品所用或因犯罪
    所得之財物，均應宣告沒收，不能沒收時，追徵其價額或以
    其財產抵償之，法院無審酌之餘地；而依卷內所附之臺灣南
    投地方法院檢察署檢察官沒收物品處分命令所載（見本院上
    訴卷第4頁），本件扣案如附表編號8、9所示行動電話2支，
    已經檢察官於93年12月21日發還被告乙○○與同案被告張玫
    鄉，則原判決依毒品危害防制條例第19條第1項之規定諭知
    沒收該2支行動電話，卻未同時宣告如全部或一部不能沒收
    時，追徵其價額，亦有未洽。被告上訴意旨否認犯罪，雖無
    理由，惟原判決關於被告乙○○部分既有上開可議之處，自
    應由本院將原審判決關於乙○○部分予以撤銷改判。爰審酌
    被告乙○○有多項前案紀錄，素行非佳，其為圖利而販賣海
    洛因、安非他命之動機、目的，使用之手段、販賣之次數、
    所得之利益，販賣毒品戕害國民身心健康，危害社會治安，
    犯後否認犯行，未見悔意之態度等一切情狀，量處如主文第
    二項所示之刑，以示懲儆。
六、扣案如附表編號1所示海洛因及編號2所示安非他命，分屬第
    一級、第二級毒品，應依毒品危害防制條例第18條第1項前
    段之規定，沒收銷燬之。扣案如附表編號3至9之物，皆屬被
    告乙○○與同案被告張玫鄉所有，業據渠等供承在卷(見93
    年度偵字第1201號卷(一)第31頁、本院卷第252頁)。其中編
    號3所示包覆上開海洛因之空包裝袋及編號4所示包覆上開安
    非他命之空包裝，有防止毒品裸露、逸出及潮濕之功用，並
    便於攜帶以販賣，前者係被告乙○○與同案被告張玫鄉所有
    供販賣海洛因所用之物，後者係被告乙○○所有供販賣安非
    他命所用之物；扣案如附表編號5測試毒品濃度之熱融感應
    器、編號6之稀釋毒品所用之研磨機，均係被告所有供上開
    犯罪所用之物；扣案如附表編號7之夾鍊袋1大包，內有大、
    中、小三種規格，共176個，全部都是沒有使用過之全新袋
    子，業經本院勘驗屬實(見本院卷第149頁反面)，係被告所
    有預備供分裝毒品所用之物；附表如編號8、9所示之行動電
    話2支，因行動電話服務須以晶片卡（即SIM卡）為使用介面
    ，因此電信公司於出租行動電話門號予消費者使用時，即同
    時附帶提供晶片卡給消費者作為門號使用之介面，故電信公
    司接受消費者申辦門號並將該門號開通上線時，該晶片卡之
    所有權亦移轉於消費者，自不能認該晶片卡仍屬電信公司所
    有之物(最高法院97年度台上字第1952號判決要旨參照)，因
    此，編號8、9之行動電話2支(均含SIM卡)，均係被告供上開
    犯罪所用之物（其中被告販賣第二級毒品部分僅使用附表編
    號9所示門號0000000000號之行動電話）。從而，上開附表
    編號3、4、5、6、8、9之物，均應依毒品危害防制條例第19
    條第1項之規定宣告沒收，因編號8、9之行動電話2支，已經
    檢察官於93年12月21日發還被告及同案被告張玫鄉，前已說
    明，如全部或一部不能沒收時，追徵其價額；另附表編號7
    之物，則依刑法第38條第1項第2款諭知沒收。又被告乙○○
    販賣海洛因所得2萬元及販賣安非他命所得2萬元，應依毒品
    危害防制條例第19條第1項之規定宣告沒收；又共同正犯所
    得之財物為現金時，因共同正犯應就全部犯罪結果負其責任
    ，而合併計算犯罪所得，且於全部或一部不能沒收時，以其
    財產抵償之，但為避免執行時發生重複沒收、抵償之情形，
    故共同正犯之間係採「連帶沒收主義」，本件被告乙○○與
    已判決確定之張玫鄉共同販賣海洛因予許敏瑜所得1萬8千元
    部分，依上開說明，自應諭知連帶沒收。以上犯罪所得，如
    全部或一部不能沒收時，以其財產抵償之。至警方於93年4
    月1日在前開「羅馬假期汽車旅館」213室所查扣被告乙○○
    與同案被告張玫鄉所持有另2支行動電話（內含0000000000
    、0000000000號SIM卡各1張），並無積極證據足以證明係供
    被告犯本件犯罪所用之物，故不為沒收之諭知，併予敘明。
七、公訴意旨另以：被告與其妻張玫鄉基於犯意聯絡及行為分擔
    ，共同自93年1月間某日起至同年4月1日被查獲時為止，在
    臺中市○區○○路203號8樓之9租屋處等處，以0000000000
    號、0000000000號（檢察官誤認尚有0000000000號）行動電
    話為聯絡工具，連續多次，以每次1千元至8千元不等之代價
    ，販賣第一級毒品海洛因及被告乙○○另販賣第二級毒品安
    非他命予鐘世淵（或鐘錦修），及姓名年籍不詳、綽號「阿
    正」、「阿郎」、「阿安」、「俊傑」、「阿德」、「明河
    」、「阿彬」、「季情」（起訴書犯罪事實欄未敘及，惟證
    據欄有提及）等成年人，被告亦與張玫鄉共同販賣第一級毒
    品海洛因及第二級毒品安非他命予林穎標，因認渠等亦涉犯
    毒品危害防制條例第4條第1項、第2項之販賣第一級毒品、
    販賣第二級毒品罪嫌等語（張玫鄉販賣第二級毒品部分，業
    據原審法院判決無罪確定）。
(一)公訴人認定被告有上開犯行，係以被告及同案被告張玫鄉二
    人與綽號「阿正」、「阿郎」、「阿安」、「俊傑」、「阿
    德」、「明河」、「阿彬」、「季情」等成年人連繫交易毒
    品之監聽譯文，及同案被告張玫鄉於警詢時坦承曾於93年3
    月18日及19日分別販售第一級毒品海洛因及第二級毒品安非
    他命予綽號「季情」及「阿正」之人為其主要論據。訊據被
    告乙○○，堅決否認有上開犯行，辯稱：鐘世淵是伊賣車子
    的客戶，阿正是伊以前之同事，伊去找他而已，阿彬、阿郎
    則是向伊問毒品的價錢，因為伊也有在吸食毒品，阿郎也有
    向伊買過車子等語。
(二)按犯罪事實應依證據認定之，無證據不得認定犯罪事實；不
    能證明被告犯罪者，應諭知無罪之判決；被告或共犯之自白
    不得作為有罪判決之唯一證據，仍應調查其他必要之證據，
    以察其是否與事實相符，刑事訴訟法第154條第2項、第301
    條第1項、第156條第2項分別定有明文。又認定犯罪事實之
    證據係指足以認定被告確有犯罪行為之積極證據而言，該項
    證據自須適合於被告犯罪事實之認定，始得採為斷罪資料（
    最高法院29年上字第3105號判例參照）。且認定犯罪事實所
    憑之證據，不論直接或間接證據，須達於通常一般之人均不
    致有所懷疑，而得確信其為真實之程度者，始得據為有罪之
    認定，倘其證明尚未達到此一程度，而有合理之懷疑存在時
    ，即不得遽為不利被告之認定（最高法院76年度台上字第
    4986號判例要旨參照）。又檢察官對於起訴之犯罪事實，應
    負提出證據及說服之實質舉證責任；倘其所提出之證據，不
    足為被告有罪之積極證明，或其指出證明之方法，無從說服
    法院以形成被告有罪之心證，基於無罪推定之原則，自應為
    被告無罪判決之諭知（最高法院92年台上字第128號判例參
    照）。再按證人在刑事訴訟程序中所為供述，依法尚須具結
    ，被告自白，亦須調查核與事實相符，始具完整之證據能力
    ，依法通訊監聽所錄得之對話紀錄，憑信力較之稍遜，尤須
    經調查確與事實相符，獲有相當之補強證據，方足採為論罪
    之基礎（最高法院88年度台上字第647號判決參照）。
(三)經查：
  1.警方依臺灣南投地方法院檢察署93年3月5日所發93年投檢榮
    信聲監字第122號通訊監察書監聽被告乙○○及張玫鄉所使
    用之0000000000號、0000000000號行動電話（監察期間自93
    年3月5日10時起至同年4月1日10時止），於同年3月14日19
    時16分雖有（049）0000000號電話撥打被告乙○○上開0000
    000000號號行動電話，被告乙○○表示：「他早上先向我拿
    半兩」，對方表示：「他電話換0000000000」，有監聽譯文
    在卷可稽，證人鐘錦修、鐘世淵兄弟雖分別於偵查及原審審
    理時證稱（049）0000000號電話是伊等家裡的電話等語，惟
    均一致否認曾向被告乙○○購買過毒品。而0000000000號行
    動電話為證人廖志聰所申請，有和信電訊股份有限公司（下
    稱和信公司）傳真函二紙在卷可查（見原審卷(一)第81-82
    頁），然證人廖志聰於原審審理時固坦承有申請上開門號，
    惟表示：伊不認識被告二人，伊剛申請完手機後就拿給蔡家
    宏去賣了，帳單雖寄到伊家，但伊也沒有去繳等語；經原審
    向和信公司查詢0000000000號行動電話繳費情形，該公司於
    94年5月3日以和信（業服）字第09400586號函檢送之附件亦
    顯示該門號於93年2月29日啟用後，自93年3月1日至7月1日
    均未繳費（見原審卷(二)第24-25頁），而前審傳喚證人蔡
    家宏復未到庭，則證人廖志聰上開所證自難認不實。是檢察
    官以上開譯文即認被告與同案被告張玫鄉共同販賣毒品予證
    人鐘世淵或鐘錦修，尚嫌速斷。至被告乙○○雖於警詢時表
    示上開譯文是指南投地區綽號「俊傑」之男子向伊拿半兩的
    安非他命，後來伊帶到草屯鎮療養院附近給他，伊並沒有向
    他拿錢等語，惟此至多亦僅被告乙○○坦承有轉讓安非他命
    予綽號「俊傑」之男子，由上開譯文之字面上，亦無法確認
    被告乙○○究竟有無收取金錢，自難認被告乙○○於93年3
    月14日確有販賣安非他命予綽號「俊傑」之男子。
  2.再依卷附監聽譯文，綽號「阿正（政）」之人雖於93年3月8
    日以0000000000號行動電話撥打被告乙○○上開0000000000
    號行動電話，表示：「我們在『老厝邊』上一次吃東西那裡
    相等」，被告乙○○表示：「嗯」。上開0000000000號行動
    電話之申請人為廖瓊紗，有中華電信股份有限公司查詢單1
    份在卷可稽（見原審卷(一)第162頁），廖瓊紗固於原審審
    理時曾到庭證稱：上開電話為伊先生呂仁政在使用等語，然
    證人呂仁政於原審審理時證稱：伊與被告乙○○以前是同事
    ，之前有跟他買一部機車等語，伊於93年3月8日打電話給乙
    ○○是要談買機車的事，要約在「老厝邊」那邊討論，伊沒
    有使用毒品，也沒有毒品前科等語，而自上開譯文字面上，
    亦無法認定被告乙○○與證人呂仁政係相約交易毒品。而另
    一綽號「阿正」之人雖曾於同年3月19日18時23分以0000000
    000號行動電話撥打同案被告張玫鄉使用之0000000000號行
    動電話，表示：「有嗎？」，張玫鄉表示：「要多少？」，
    阿正表示：「半錢」，張玫鄉表示：「我問看看」；然同案
    被告張玫鄉於原審審理時辯稱：阿正向伊調毒品，但伊沒有
    調到等語，而0000000000號行動電話申請人為黃麗美，有和
    信公司傳真函1份在卷可按（見原審卷(一)第170頁），且黃
    麗美固於原審審理時到庭證稱：0000000000號行動電話是伊
    前男友黃韋樺所使用，他綽號叫「阿正」，因為他以前叫黃
    國正，他有沒有以上開電話買過毒品伊不清楚等語，惟經原
    審多次傳喚證人黃韋樺，均未到庭作證，經依法拘提，亦因
    證人黃韋樺未住於戶籍地且與家人失聯多時，而無法拘提到
    案，有內政部警政署刑事警察局94年5月12日刑偵61字第094
    0067665號函在卷可稽（見原審卷(二)第91頁），無法調查
    黃韋樺是否確為上開譯文之發話人，且依上開監聽譯文內容
    ，亦無法確認張玫鄉是否確有前往交付毒品予綽號「阿正」
    之人而著手販賣行為及被告乙○○有無參與等情，自難以張
    玫鄉於警詢時一度自承曾為「阿正」調過海洛因，報酬一次
    一千元等語，作為認定被告有販賣毒品海洛因予「阿正」事
    實之唯一依據。
  3.又依卷附監聽譯文，綽號阿彬之人曾於93年3月19日以（049
    ）0000000電話撥打被告乙○○上開電話0000000000號行動
    電話，表示：「喂！阿勳我要但半半」，被告乙○○表示：
    「在哪裡」，阿彬表示：「上埔」，被告乙○○表示：「到
    外環路廟邊等」，阿彬說：「好」；然經查並無（049）000
    0000此一電話，有中華電信股份有限公司台灣中區電信分公
    司南投營業處93年11月10日投一業字第93ＣＤ100121號函在
    卷可按（見原審卷(一)第164-165頁），而（049）0000000
    號電話之申請者即證人陳圳安及其子陳永成於原審審理時均
    證稱，伊等不認識被告二人，且不曾打過上開電話予被告乙
    ○○等語，自難以上開譯文作為認定被告有販賣毒品予「阿
    彬」犯罪之證據。
  4.另依卷附譯文內容，綽號「阿郎」者曾以0000000000號行動
    電話、綽號「阿安」者曾以0000000000號行動電話、綽號「
    俊傑」者曾以0000000000號行動電話、綽號「阿德」者曾以
    0000000000號行動電話、綽號「明和」者曾以0000000000號
    、0000000000號行動電話、綽號「季情」者曾以0000000000
    號行動電話分別與被告及張玫鄉有疑似毒品往來之通話記錄
    ，然檢察官從未傳訊上開綽號之人調查譯文內容，經原審多
    次傳喚0000000000號行動電話申請人陳雲田（參卷附中華電
    信公司傳真函－原審卷(一)第332頁）、0000000000號號行
    動電話申請人廖明貴（參卷附中華電信公司傳真函－原審卷
    (一)第373頁）、0000000000號行動電話申請人潘小慧（參
    卷附和信公司傳真函－原審卷(一)第82頁）、0000000000號
    行動電話申請人謝明何（參卷附中華電信查詢單－原審卷(
    一)第78頁）、0000000000號行動電話申請人張惠娟（參卷
    附中華電信查詢單－原審卷(一)第162 頁）、0000000000號
    行動電話申請人紀倚杏（參卷附中華電信公司傳真函－原審
    卷(一)第332頁）到庭作證，其等亦均未到庭，經原審再拘
    提謝明何、陳雲田、紀倚杏，亦無法拘提到案，有各該送達
    證書、拘提報告及南投縣政府警察局埔里分局94年3月18日
    投埔警刑字第0940009001號函（見原審卷(一)第335頁）、
    內政部警政署刑事警察局94年5月12日刑偵六一字第0840067
    665號函（見原審卷(二)第91頁）在卷可查。而0000000000
    號行動電話申請者即證人廖志聰於原審審理時證稱：不認識
    被告二人，伊剛申請完手機後就賣給別人等語，難認不實，
    已如前述，則上開檢察官所引為證據之監聽譯文，既無法查
    證獲得被告二人確有販賣毒品之補強證據，又同案被告張玫
    鄉於警詢時一度坦承曾幫「季情」調用安非他命，報酬一千
    元等語，亦無法調查是否與事實相符，即難單憑上開監聽譯
    文及張玫鄉之供述遽認被告二人確有販賣第一級、第二級毒
    品予綽號「阿郎」、「阿安」、「俊傑」、「阿德」、「明
    河」、「季情」之人。
  5.綜上所述，公訴人認被告自93年1月間某日起至同年4月1日
    被查獲時為止，販賣第一級毒品海洛因及第二級毒品安非他
    命予鐘世淵（或鐘錦修），及姓名年籍不詳、綽號「阿正」
    、「阿郎」、「阿安」、「俊傑」、「阿德」、「明河」、
    「阿彬」、「季情」等成年人之事實，除監聽譯文外，並未
    提出補強證據，本院復查無其他積極證據足資證明，揆諸首
    揭法條規定及說明，原應為無罪之諭知，惟檢察官認與被告
    乙○○前揭論罪科刑之販賣第一級毒品海洛因及販賣第二級
    毒品安非他命犯行，分別有連續犯之裁判上一罪關係，爰均
    不另為無罪之諭知。
據上論斷，應依刑事訴訟法第369條第1項前段、第364條、第299
條第1項前段，修正前毒品危害防制條例第4條第1項、第2項、第
18條第1項前段、第19條第1項，刑法第11條前段、第2條第1項、
第28條、第55條、第47條第1項、第59條、第38條第1項第2款，
修正前刑法第56條，判決如主文。
本案經檢察官甲○○到庭執行職務。
中    華    民    國    99    年    6    月    22    日
            刑事第十一庭  審判長法  官  郭  同  奇
                                法  官  陳  慧  珊
                                法  官  洪  曉  能
以上正本證明與原本無異。
如不服本判決應於收受送達後十日內向本院提出上訴狀，其未敘
述上訴之理由者並得於提起上訴後十日內向本院補提理由書（均
須按他造當事人之人數附繕本）「切勿逕送上級法院」。
                                書記官  林  明  冬
中    華    民    國    99    年    6    月    22    日
附錄適用之法條：
(修正前)毒品危害防制條例第4條第1項、第2項
製造、運輸、販賣第一級毒品者，處死刑或無期徒刑；處無期徒
刑者，得併科新臺幣一千萬元以下罰金。
製造、運輸、販賣第二級毒品者，處無期徒刑或七年以上有期徒
刑，得併科新臺幣七百萬元以下罰金。
附表
┌──┬──────┬───────┬────────┐
│編號│ 品       名│ 數        量 │  查獲之時地    │
├──┼──────┼───────┼────────┤
│ 1  │海洛因      │2包 (合計淨重 │1.93年4月1日17時│
│    │            │0.39公克)     │  許。          │
│    │            │              │2.台中縣大里市勝│
│    │            │              │  利二路62號羅馬│
│    │            │              │  假期汽車旅館旁│
│    │            │              │  乙○○所駕駛之│
│    │            │              │  2606-HU 號自小│
│    │            │              │  車內。        │
├──┼──────┼───────┼────────┤
│ 2  │安非他命    │4包 (合計淨重 │1.93年4月1日17時│
│    │            │57.01公克     │  許。          │
│    │            │              │2.其中2包在台中 │
│    │            │              │  縣大里市勝利二│
│    │            │              │  路62號羅馬假期│
│    │            │              │  汽車旅館213號 │
│    │            │              │  房查獲，另2包 │
│    │            │              │  在汽車旅館旁之│
│    │            │              │  乙○○所駕駛之│
│    │            │              │  2606-HU 號自小│
│    │            │              │  車內查獲。    │
├──┼──────┼───────┼────────┤
│ 3  │裝海洛因之空│2個(合計重0.55│同編號1         │
│    │包裝袋      │公克)         │                │
├──┼──────┼───────┼────────┤
│ 4  │裝安非他命之│4個(合計重2.42│同編號2         │
│    │空包裝袋    │公克)         │                │
├──┼──────┼───────┼────────┤
│ 5  │熱融感應器  │1台           │同編號1         │
├──┼──────┼───────┼────────┤
│ 6  │研磨機      │1台           │1.93年4月1日17時│
│    │            │              │  20分許。      │
│    │            │              │2.台中市○○路  │
│    │            │              │  203號8樓之9謝 │
│    │            │              │  承勳住處。    │
├──┼──────┼───────┼────────┤
│ 7  │夾鍊袋      │1大包(大、中、│同編號6         │
│    │            │小合計176個)  │                │
├──┼──────┼───────┼────────┤
│ 8  │行動電話(三 │1支(含SIM卡)  │1.93年4月1日17時│
│    │星ANYCALL， │              │  許。          │
│    │原門號093034│              │2.台中縣大里市勝│
│    │2346號)     │              │  利二路62號羅馬│
│    │            │              │  假期汽車旅館  │
│    │            │              │  213號房。     │
├──┼──────┼───────┼────────┤
│ 9  │行動電話    │1支(含SIM卡)  │同編號8         │
│    │(NOKIA 8310 │              │                │
│    │型，原門號  │              │                │
│    │0000000000  │              │                │
│    │號)         │              │                │
└──┴──────┴───────┴────────┘

司法院資訊處製作；財團法人民間司法改革基金會備份。
